臺灣南投地方法院刑事裁定
110年度單禁沒字第11號
聲  請  人  臺灣南投地方檢察署檢察官 
受處分人    江梓嘉


上列聲請人聲請單獨宣告沒收案件（110 年度執聲沒字第19號）
，本院裁定如下：
    主  文
聲請駁回。
    理  由
一、聲請意旨略以：被告江梓嘉因違反藥事法，前經臺灣南投地
    方檢察署檢察官以108 年度偵字第5110號為緩起訴處分，於
    民國109 年3 月25日確定，且於110 年3 月24日期滿未經撤
    銷；至本件查扣具「Nicotine」成分之霧化烟彈100 盒之扣
    押物，係屬未經核准輸入之藥品而擅自輸入之禁藥，且係被
    告所有供本案犯罪所用之物，爰依刑事訴訟法第259 條之1
    、刑法第38條第2 項前段規定，聲請單獨宣告沒收等語。
二、按刑法沒收相關規定於104 年12月30日修正公布，依刑法施
    行法第10條之3 第1 項規定，自105 年7 月1 日施行生效，
    而刑法第2 條第2 項修正後明定：「沒收、非拘束人身自由
    之保安處分適用裁判時之法律。」，又依刑法施行法第10條
    之3 第2 項規定：「105 年7 月1 日前施行之其他法律關於
    沒收、追徵、抵償之規定，不再適用。」，是刑法關於沒收
    之規定既已全盤修正，除特別法有另對刑法修正後之沒收規
    定特別規範外，均應回歸刑法一體適用。次按供犯罪所用、
    犯罪預備之物或犯罪所生之物，屬於犯罪行為人者，得沒收
    之；依第253 條或第253 條之1 為不起訴或緩起訴之處分者
    ，對刑法第38條第2 項規定供犯罪所用、供犯罪預備或因犯
    罪所得之物，以屬於被告者為限，得單獨聲請法院宣告沒收
    ；單獨宣告沒收由檢察官聲請違法行為地、沒收財產所在地
    或其財產所有人之住所、居所或所在地之法院裁定之，刑法
    第38條第2項、刑事訴訟法第259 條之1、第455條之34分別
    定有明文。又前開「沒收財產所在地或其財產所有人之住所
    、居所或所在地之法院」，係以案件繫屬於法院之日為準（
    最高法院48年台上字第837號判例、81年度台上字第876號裁
    判要旨參照）。
三、本院茲判斷如下：
  ㈠查本案扣押之霧化烟彈100 盒，經送衛生福利部食品藥物管
    理署鑑驗後，檢出含有「Nicotine」成分，屬藥事法第22條
    第1 項第2 款之禁藥，被告未經核准擅自輸入，業據被告於
    偵訊時坦承不諱，並有財政部關務署臺北關刑事案件移送書
    、進口快遞貨物簡易申報單、扣案物照片、扣押貨物運輸工
    具收據及搜索筆錄、衛生福利部食品藥物管理署鑑驗報告書
    告1 份等在卷可稽，堪認扣案之霧化烟彈100 盒，確係未經
    核准擅自輸入之禁藥，且屬被告所有，是聲請人臺灣南投地
    方檢察署檢察官認已合於刑事訴訟法第259條之1及刑法第38
    條第2項，進而向本院為本件沒收之聲請，固非無據。
  ㈡惟查：
　1.本案扣押物係財政部關務署臺北關（下稱臺北關）竹圍分關
    於民國108年4月3日於位於桃園縣之遠雄航空自由貿易港區
    股份有限公司快遞專區進口倉會同報關業者即華通航空貨運
    承攬有限公司（下稱華通公司）共同開箱查驗所扣得，有臺
    北關扣押貨物運輸工具收據及搜索筆錄、臺北關108年8月16
    日北普竹字第1081034313號刑事案件移送書、華通公司負責
    人蘇博宸詢問筆錄在卷可考（見108 年度偵字第28132 號卷
    第19、7-9、23-25 頁），是被告持有本案未經核准擅自輸
    入之禁藥地為桃園市。又被告於本院訊問時供稱本案扣押物
    是在臺中市西屯區，以手機連網方式購買。（法官問：「10
    8 年偵字第5110號緩起訴處分書所載之犯罪事實，於民國10
    8 年4 月間某日，你是在何地以網際網路設備連接淘寶網站
    向大陸賣家購買商品？」，被告答「在臺中市西屯區某處，
    以手機連網方式購買。」(見本院卷第27頁 ），則本院應非
    違法行為地之法院，先予敘明。
 2、次查本案扣押物經臺北關扣押，除經該機關送衛生福利部食
    品藥物管理署鑑驗後，檢出含有「Nicotine」成分外，並將
    該扣押物予以暫扣候處，亦有臺北關上開收據及搜索筆錄、
    刑事案件移送書在卷可查，則本案沒收財產所在地為桃園市
    ，再予說明。
 3、又查聲請人本件沒收之聲請，繫屬於本院之日為110 年4 月
    1 日，則有南投地檢署110 年3 月30日投檢曉執慎110 執聲
    沒19字第1109006368號函所蓋本院收文戳章存卷可考（見本
    院卷第5頁），且被告於本院訊問時稱:「(法官問:本件檢察
    官聲請單獨宣告沒收，於110 年4 月1 日繫屬本院時，你的
    住居所在何處？)當時的戶籍地及實際居住地點均為臺中市○
    區○○街000 巷0號2 樓之1。」，此有本院訊問筆錄、個人基
    本資料查詢結果存卷可考（見本院卷第11、28頁），則聲請
    人於110年4月1日為本件沒收聲請繫屬本院時，被告之住所
    、居所或所在地均為臺中市，則本院應非沒收財產所有人之
    住所、居所或所在地之法院。
  ㈢從而，本件之違法行為地、沒收財產所在地或其財產所有人
    之住所、居所或所在地，均非在本院轄區內，則依刑事訴訟
    法第455條之34規定，本院應非管轄法院，是聲請人誤向本
    院為本件沒收之聲請，於法即有未合，應予駁回。
四、依刑事訴訟法第455條之36第1項本文，裁定如主文。
中　　華　　民　　國　　110 　年　　10　　月　　7 　　日
                  刑事第四庭  法  官    林昱志 
以上正本證明與原本無異。
如不服本裁定，應於裁定送達後5日內向本院提出抗告狀。
                              書記官    陳淑怡
中　　華　　民　　國　　110 　年　　10　　月　　12　　日